【裁判字號】    94,簡上,347
【裁判日期】    950901
【裁判案由】    清償債務
【裁判全文】
臺灣臺北地方法院民事判決             94年度簡上字第347號
    上  訴  人  敏誠實業有限公司
    法定代理人  甲○○
    訴訟代理人  林明正律師
    複 代 理人  朱容辰律師
                姜義贊律師
    被 上 訴人  竣盛實業股份有限公司
    法定代理人  丙○○
    訴訟代理人  鄭金溪律師
    複 代 理人  張洪昌律師
上列當事人間清償債務事件，上訴人對於中華民國94年4月29日
本院臺北簡易庭94年度北簡字第10149號第一審判決提起上訴，
本院於中華民國95年8月18日言詞辯論終結，判決如下：
    主  文
原判決廢棄。
被上訴人在第一審之訴駁回。
第一、二審訴訟費用由被上訴人負擔。
    事實及理由
一、被上訴人起訴主張：上訴人之關係企業即訴外人長印開發有
    限公司（下稱長印公司）於民國90 年7月間委託伊染整胚布
    合計18,149.6公斤，含稅費用為新台幣（下同）1,293,164
    元，惟長印公司事後卻藉詞遭客戶扣款而拒付款項，嗣由上
    訴人於91 年3月29日出面以50萬元與伊達成協議，伊亦依協
    議內容，於91年3月29日將修補瑕疵後之5,109.6公斤布匹，
    送至上訴人指定之訴外人順宜惠企業社，被上訴人卻拒付50
    萬元。爰依兩造協議法律關係求為命上訴人給付50萬元及自
    支付命令狀繕本送達翌日起至清償日止，按年息5%計算利息
    。原審依伊所請，判命上訴人如數給付及自94年3月9日起至
    清償日止，按年息5%計算利息。上訴人全部聲明不服，提起
    上訴。被上訴人於本院答辯聲明：駁回上訴。
二、上訴人則以：伊雖就長印公司積欠染整款與被上訴人達成協
    議，但實際上伊與被上訴人並無任何債務關係，而係伊出面
    代長印公司承擔該債務，自應屬債務承擔性質，而非就雙方
    原有之法律關係成立和解。又被上訴人於91 年3月29日完成
    交付16,174公斤布匹，伊始有付款義務，惟被上訴人僅交付
    5,109.6 公斤，顯未完成付款條件，伊自無付款義務。又被
    上訴人於94年2月24日始提起本件訴訟，距雙方於91年3月29
    日簽立協議書，已逾民法第127條第7款規定之2 年請求權時
    效，伊自得拒絕付款等語，資為抗辯。並於本院上訴聲明：
    (一)原判決廢棄。(二)被上訴人在第一審之訴駁回。
三、查長印公司於90年7月間委託被上訴人染整胚布18,149.6 公
    斤，含稅價格為1,293,164 元，惟因布匹瑕疵問題遭美方退
    貨，致長印公司未支付上開貨款，嗣由兩造於91年3月29 日
    達成協議，約定由上訴人以50萬元繳付予被上訴人，被上訴
    人必於91年3月29日完成出貨，而被上訴人於91 年月29日出
    貨5,109.6 公斤布匹至上訴人指定之順宜惠企業社等情，為
    兩造所不爭，並有長印公司染整布匹之對帳單明細表、協議
    書及91年3月29日交貨單在卷可參（分見本院卷第116頁至第
    160-1頁，支付命令卷第3頁），堪信為真實。
四、被上訴人本於兩造協議之法律關係請求上訴人依約給付50萬
    元及遲延利息，為上訴人所否認，並以上開情詞置辯，經查
    ：
(一)、查兩造協議書記載：「轉賣所得USD59,785.60×35＝NTD2,0
    92,496，投胚成本16,174公斤×NTD132＝NTD2,134,968，轉
    賣扣胚布成本不足NTD42,472，因為美國退貨總費用NTD329,
    500元，實際產生損失NTD371,972元（NTD42,472＋NTD329,5
    00＝NTD371,972，直接務必負責的部分）。建議：工繳NTD1
    ,293,164 元─NTD371,972元（直接責任）＝921,192元，NT
    D921,192÷2＝460,596元共同負擔。最後同意敏誠以NTD500
    ,000 元工繳付予竣盛，竣盛必於91年3月29日完成交貨」等
    語，雖本件係因被上訴人與長印公司間之染整胚布糾紛，上
    訴人並非該染整費用糾紛之當事人，但事後由上訴人出面與
    被上訴人協商，以上開染整費用扣除被上訴人應負擔之轉賣
    損失及美國退貨費用部分，再各自負擔一半損失，並約定被
    上訴人將退貨布匹修補瑕疵後於91 年3月29日重新出貨，上
    訴人同意支付50萬元。
(二)、次按民法所謂條件，係當事人以將來客觀上不確定事實之成
    就或不成就，決定法律行為效力之發生或消滅之一種附款。
    查本件協議書內容觀之，上訴人同意支付50萬元予被上訴人
    ，係取決於被上訴人必須於91 年3月29日完成出貨，則被上
    訴人對上訴人50萬元和解債權係附停止條件之債權。雖兩造
    爭執被上訴人於91 年3月29日出貨布匹數量究為16,174公斤
    或係5,109.6 公斤？惟證人即被上訴人總經理乙○於本院調
    查時證陳：伊公司幫長印公司代工染布，但後來跟長印公司
    要不到錢，兩造事後係以協議書上所載之16,174公斤來達和
    解，上訴人公司表示還50萬元，伊公司事後也出貨等語（見
    本院卷第108頁至第110頁），惟依被上訴人提出之出貨資料
    所示，被上訴人實際僅於91年3月29日出貨5,109.6公斤，尚
    短少11,064.4公斤布匹，雖被上訴人以美國退貨僅有5,109.
    6 公斤置辯云云，兩造又因時過境遷無法提出退貨資料以查
    知確切退貨數量，惟證人即草擬協議內容之黃美蓮於本院調
    查時證稱：當初要將布匹轉賣給收庫存的商人，可獲取200
    多萬元，惟被上訴人必須負擔轉賣與成本間之差價以及退貨
    費用，扣除此部分後，兩造各自負擔一半，而美國方面係將
    16,174公斤全部退貨，被上訴人必須在91 年3月29日將退貨
    之全部布匹重整後再出貨，但實際上被上訴人只出了5 千多
    公斤等語（見本院卷第228頁至第230頁），另觀諸協議書記
    載，係以全部16,174公斤數量計算轉賣所得，並非以5,109.
    6 公斤計算，可見美國退貨轉賣之布匹數量應為16,174公斤
    ，倘係僅退貨5,109.6 公斤，則本件自無以全部數量計算轉
    賣價差損失之問題，可見被上訴人主張僅部分退貨云云，既
    與協議書記載數量不合，且被上訴人亦無法舉證以實其說，
    則其抗辯部分退費云云，自無足採。基此，被上訴人既未於
    91 年3月29日完成出貨16,174公斤布匹，則上訴人付款之停
    止條件並未成就，被上訴人請求其給付50萬元，為無理由，
    是上訴人執此抗辯，自為可採。又被上訴人請求上訴人付款
    之停止條件既未成就，其自無請求權可供行使，則兩造間關
    於被上訴人請求權是否罹於時效期間之攻繫防禦方法，則無
    庸再予論述，附此敘明。
五、綜上所述，被上訴人本於兩造協議之法律關係請求上訴人給
    付50萬元及自94年3月9日起至清償日止，按年息5%計算利息
    ，為無理由。原審判命上訴人給付，並依職權為假執行之宣
    告，自有未洽。上訴意旨指摘原判決不當，求予廢棄改判，
    為有理由，爰由本院予以廢棄，改判如主文第二項所示。
六、據上論結，本件上訴為有理由。依民事訴訟法第436條之1第
    3項、第450條、第78條，判決如主文。
中    華    民    國    95    年    9     月    1     日
                        民事第一庭審判長法官  詹文馨
                                        法官  楊絮雲
                                        法官  傅中樂
以上正本係照原本作成。
本判決不得上訴。
中    華    民    國    95    年    9     月    1     日
                                      書記官  葉志昭


司法院資訊處製作；財團法人民間司法改革基金會備份。
